臺灣臺東地方法院刑事判決　　　　　　　 100年度易字第34號
公　訴　人　臺灣臺東地方法院檢察署檢察官
被　　　告　許金葉
上列被告因妨害自由等案件，經檢察官提起公訴（99年度偵字第
2014號），本院判決如下：
    主  文
許金葉犯毀損他人物品罪，處拘役肆拾日，如易科罰金，以新臺
幣壹仟元折算壹日。又犯公然侮辱罪，處拘役伍拾日，如易科罰
金，以新臺幣壹仟元折算壹日。又犯恐嚇危害安全罪，共貳罪，
分別處有期徒刑月及伍月，如易科罰金，均以新臺幣壹仟元折
算壹日。應執行拘役捌拾日，有期徒刑柒月，如易科罰金，均以
新臺幣壹仟元折算壹日。
    犯罪事實
一、許金葉因投資糾紛遭廖培清求償而心生不滿，竟分別於下列
    時地，為下揭行為：
(一)於民國99年9月24日中午12時10分許，因不滿廖培清聲請法
    院對其子賴震文強制執行，遂前往臺東縣臺東市○○街104
    號廖培清之住處理論，惟因廖培清拒不回應，竟基於毀損他
    人物品之故意，用腳猛踹置於圍牆旁之盆栽，並徒手折斷水
    泥花台上之花草，以此方式損壞廖培清所有之盆栽與花草，
    足以生損害於廖培清。
(二)於99年10月8日下午2時30分許，因不滿廖培清偕同法院書記
    官等執行人員欲查封其子賴震文所有之車號8W-6135號汽車
    ，竟先基於公然侮辱之故意，在臺東縣臺東市○○路907巷2
    之11號屋外及執行人員之面前，公然以「不見不笑，作老師
    ？誤人子弟。」、「不見不笑，念什麼書啊，當什麼老師。
    」、「你比畜生還惡質。」等語侮辱廖培清後；又基於恐嚇
    危害安全之故意，對廖培清恫稱「你若XXX會被車撞死，但
    是希望你晚點死，事情還沒有釐清我還不想給你死，趕緊多
    活幾年！」、「我會去你家死，試試看，看我敢不敢做，你
    看我怎麼死，跟你全家一起死！」、「腳尾飯你就加減吃。
    」等語，以此加害廖培清及其配偶、子女生命之事，恐嚇廖
    培清致生危害於安全。
(三)其後，復於其夫賴有利之遺照影本（共7張）上記載下開言
    語，並於翌日（即99年10月9日）上午8時20分許，將之投遞
    於臺東縣臺東市○○街104號廖培清之住處內，而以下揭加
    害廖培清及其配偶、子女生命、身體之事，恐嚇廖培清致生
    危害於安全：
    「看清楚，要向你們討回公道，善有善報，惡有惡報，不是
    不報很快就到，家裡共有幾人，廖培清我在等！你！們；廖
    培清，我隨時會在你的背後，包括你的家人」；「看清楚我
    是誰！因為傷天害理，傷害無辜，我來告知你們必受天譴，
    我在公墓等著你們一家人，或著要去醫院住一輩子」；「看
    清楚，是要來討公道的，可惡至極，惡有惡報，現世報很快
    就到，廖培清你們共有幾人要報應，我！在！等！你們在公
    墓，你們記得喔」；「廖培清，不務正業，想吃軟飯是嗎？
    告訴你腳尾飯多得很，鄰居的空位很多，等著你」；「廖培
    清，看看我是誰，妄想隻手遮天害人，還慘害無辜，你等著
    看我怎麼反擊，我隨時都會在你家人，廖培清、羅育珠、廖
    雅婷、廖裕翔，我會隨時待候」。
二、案經廖培清訴由臺東縣政府警察局臺東分局報請臺灣臺東地
    方法院檢察署檢察官偵查起訴。
    理  由
一、證人廖培清於偵查中之結證，雖經被告於本院準備程序中否
    認有證據能力，惟被告既能未證明上開結證有何顯不可信之
    情況，依刑事訴訟法第159條之1第2項之規定，得為證據。
    又傳聞排除法則中所謂審判外陳述無證據能力，係針對證據
    目的在於待證事實爭點（issue on fact）之證據資格而言
    ，倘若證據之目的僅係作為彈劾證據憑信性之用（issue on
    credibility），則無此排除法則之適用（最高法院98年度
    台上字第949號判決意旨可資參照）。換言之，直接或間接
    證明待證事實存否（即事實上爭點）之證據（即直接證據或
    間接證據），方有傳聞法則之適用；如係證明證據能力，或
    彈劾、建立證據證明力（即證據上爭點）之證據（即輔助證
    據或彈劾證據），因其作用在於證據能力及證明力等程序事
    項之證明，本屬自由證明之範疇，自無傳聞法則之適用（最
    高法院98年度台上字第7662號判決亦同此旨）。故證人前後
    不一致之陳述，雖屬彈劾證人證言憑信性之重要證據，然證
    人前後相一致之陳述，亦當屬建立證人證言憑信性之重要證
    據，而皆不得率爾逕以傳聞證據為由予以排除。故證人廖培
    清於警詢中之證述，雖與其在審判中所結證之內容相符，而
    無刑事訴訟法第159條之2所列傳聞法則例外規定之適用，惟
    基於上開說明，其於警詢中之證述，在彈劾或建立證據證明
    力之範圍內，仍得由法院依職權予以採認，合先敘明。
二、訊據被告許金葉固不否認曾於99年9月24日中午12時10分許
    ，因不滿告訴人廖培清聲請法院對其子賴震文強制執行，遂
    前往臺東縣臺東市○○街104號廖培清之住處理論；並於99
    年10月8日下午2時30分許，在廖培清及法院書記官等執行人
    員前往臺東縣臺東市○○路907巷2之11號並查封賴震文所有
    之車號8W-6135號汽車時在場；且於其夫賴有利之遺照影本
    （共7張）上記載前揭言語，並於99年10月9日上午8時20分
    許將之投遞於之住處內等情，惟矢口否認有何毀損他人物品
    、公然侮辱及恐嚇危害安全罪嫌，辯稱：伊沒有折斷告訴人
    的花草，花草又打不死人；查封時伊係要告訴人保重一點，
    不是要恐嚇他，沒有要他死；至於伊對他辱罵，伊比較抱歉
    ，同時也知道相罵沒好話；遺照則是伊受不了告訴人之欺負
    ，才會這麼做，伊並沒有恐嚇的意思等語。惟查：
(一)證人廖培清於本院審理中具結證稱：
  1.99年9月24日中午12時10分許，被告因為98年度重訴字第6號
    判決確定後，拿判決結果到伊住處詰問；當時被告在門口叫
    伊時，伊有打開門，因為伊住處還有隔一道門，所以被告到
    的時候就踹伊住處的門，但伊並沒有開門讓被告進來，是等
    到警察來的時候才開門出去。這段時間被告一直在門外叫罵
    ，因為被告很凶悍且事發突然，所以伊沒有錄音，只是於被
    告站在門外時拿起相機拍照；而被告拿起門邊的掃把射向伊
    ，並把門外的盆栽折斷、踢翻、弄壞，這都有相片為證。被
    告還沒到場前，外面的花盆跟花草都固定在原來的地方好好
    的，偵卷所附的照片是案發當時伊從屋裡拍出來的，照片中
    被告有拿一支掃把，那是她站在外面的花臺上，手伸進來圍
    牆內拿起來揮舞，然後射向伊；之後被告還有拿一塊磚塊往
    裡面丟，不過大概因為力量不夠所以丟在草坪上面。
  2.99年10月8日下午2時30分許，伊與法院的執行人員到被告住
    處查封她兒子所有之車號8W-6135號汽車，當時一共有四個
    法院人員在場；到了現場被告就大聲怒吼說她沒有欠我錢，
    好像說司法害人，反正就是講她的理，還有公然侮辱伊，伊
    就當場錄音起來還有攝影；當時伊聽到被告這麼說心裡很難
    過，錢被騙了，被告又這麼兇，哪有債務人要打債權人的，
    還請她兒子打伊。當時被告有罵伊「不要臉，做什麼老師，
    誤人子弟」等語，其實還有其他的，因為被告信口開河什麼
    都會罵，主要重點就是這幾個；另外還有跟伊講「我要和你
    們全家一起死」、「事情還沒有釐清前，我還沒有要讓你死
    ，趕緊多活幾年」等語，伊當時聽了心裡會害怕，因為被告
    要伊死，伊當老師還有兩個在讀大學的小孩要養。
  3.99年10月9日上午8時20分許，伊在家中看到被告投遞她丈夫
    的遺照，上面寫的文字就跟起訴書所載的內容一樣，當時伊
    看到遺照時心生害怕，立刻就去馬蘭派出所報案，因為那都
    是死人的相片，被告說要在公墓等伊家人、要伊去醫院住一
    輩子、腳尾飯很多、你慢點死、我要讓你死等，藉著一個死
    人的遺照，還有一個死字在裡面，怎麼不會恐懼？被告會到
    伊住處去投遞遺照，是因為伊到被告的住處去強制執行等語
    （見本院卷第90-95頁）。
(二)而證人於偵查中亦具結證稱：被告於99年9月24日中午12時
    10分許，在臺東縣臺東市○○街104號伊住處毀損圍牆外的
    花草；並於99年10月8日下午2時30分許，因為伊和民事執行
    處的書記官要去查封被告兒子賴震文的汽車，因此被告就在
    臺東縣臺東市○○路907巷2之11號之住處對伊說：還沒有要
    讓伊死，等事情釐清後才要讓你死等語；之後於99年10月9
    日上午8時20分許，被告親自將其夫賴有利之遺照共7張丟入
    伊住處內，其上並載有：「廖培清我在等你」等語，讓伊心
    生畏懼；被告會這麼做，是因為前一天伊去被告住處查封時
    ，被告當場就用台語對伊說：「有利會跟那台車到你家」等
    語（見偵卷第31-33頁）。
(三)參酌證人就被告毀損其住處圍牆外之花草盆栽、於強制執行
    時對之公然侮辱、恐嚇及投遞遺照恐嚇等行為時間、地點、
    過程及其內容等節，不僅於本院審理時指證歷歷，並與其於
    警詢（見警卷第5-8頁）及偵查中所證述之情節大致相符；
    如併佐以下開事證，堪認證人前開證述之情節應屬真實：
  1.依臺東縣警察局臺東分局馬蘭派出所警員於99年9月24日下
    午1時許，在臺東縣臺東市○○街104號所拍攝之現場照片所
    示：該處住宅門外有一盆栽傾倒在地，門內廣場除有掃把一
    支置於地上外，並有花草殘枝散落各處（見警卷第10-12頁
    ）；而依證人在同一地點所拍攝之現場照片所示：該處除亦
    有前開盆栽傾倒、掃把及花草殘枝散落之情形外，並有被告
    站立於住宅圍牆外之水泥花臺上，及手持掃把指向攝影者（
    即證人）之情形（見偵卷第54-60頁）。
  2.經本院勘驗證人所提出之錄音帶後，被告確實有先對證人表
    示：「不見不笑，作老師？誤人子弟。」、「不見不笑，念
    什麼書啊，當什麼老師。」、「你比畜生還惡質」等語後；
    又表示：「你若XXX會被車撞死，但是希望你晚點死，事情
    還沒有釐清我還不想給你死，趕緊多活幾年！」、「我會去
    你家死，試試看，看我敢不敢做，你看我怎麼死，跟你全家
    一起死！」、「腳尾飯你就加減吃」等語。且證人於錄音之
    始曾表示「今天是執行的日子」；被告於錄音之過程中亦表
    示「你們司法為什麼這麼辦案啊」；及另名第三人於錄音之
    過程中亦曾表示「我們是法院的，在查封這個車子」等語（
    見本院卷第53頁反面-55頁）。又依證人於偵查中所提出之
    查封現場照片所示：攝影者（即證人）係在門牌號碼907巷2
    之11號住宅外拍攝，且該住宅外之廣場上並停放有車號8W-6
    135號汽車（見偵卷第81-82頁）。
  3.依告訴人於偵查中所提出之遺照影本7張，其上除皆有一名
    男子之黑白大頭照外，並載有下開文字：「看清楚，要向你
    們討回公道，善有善報，惡有惡報，不是不報很快就到，家
    裡共有幾人，廖培清我在等！你！們；廖培清，我隨時會在
    你的背後，包括你的家人」；「看清楚我是誰！因為傷天害
    理，傷害無辜，我來告知你們必受天譴，我在公墓等著你們
    一家人，或著要去醫院住一輩子」；「看清楚，是要來討公
    道的，可惡至極，惡有惡報，現世報很快就到，廖培清你們
    共有幾人要報應，我！在！等！你們在公墓，你們記得喔」
    ；「廖培清，不務正業，想吃軟飯是嗎？告訴你腳尾飯多得
    很，鄰居的空位很多，等著你」；「廖培清，看看我是誰，
    妄想隻手遮天害人，還慘害無辜，你等著看我怎麼反擊，我
    隨時都會在你家人，廖培清、羅育珠、廖雅婷、廖裕翔，我
    會隨時待候」（見偵卷第65-71頁）。
(四)綜合證人上開證述，並參酌上開現場照片、錄音帶勘驗筆錄
    及遺照影本等證據，佐以被告於本院勘驗時表示該錄音內容
    確係其所言（見本院卷第56頁反面）；其於偵查中亦坦承有
    罵告訴人，惟表示覺得告訴人該罵等語（見偵卷第74頁）；
    及被告於偵查、本院準備程序與審理中亦均坦承遺照上之文
    字亦確係其所書寫等語（見偵卷第37頁；本院卷第44頁反面
    、88頁），堪認被告確曾於犯罪事實欄所載之時間、地點，
    以前開方式毀損告訴人之花草盆栽、在強制執行時公然侮辱
    並恐嚇告訴人、及投遞遺照恐嚇告訴人。故本件事證明確，
    被告犯行應堪認定。
(五)至於被告雖辯稱前開警員所拍攝之照片係事後製造等語（見
    本院卷第55頁反面），惟參酌警員係於99年9月24日當日下
    午2時及3時許分別對告訴人及被告進行詢問並製作筆錄（見
    警卷第1、5頁）；警員確實曾前往告訴人之住處外與被告溝
    通（見偵卷59、61-64頁所附之照片）；及上開照片就花盆
    傾倒之位置及方向，與告訴人所自行拍攝之照片相同等情，
    堪認上開照片應係警員於接獲告訴人報案後，在現場拍攝所
    得，並非於事後製造。故被告徒以空言指摘上開照片係事後
    製造等語，不足採信。
三、核被告就犯罪事實一（一）所為，應成立刑法第354條毀損
    他人物品罪；就犯罪事實一（二）所為，應分別成立刑法第
    309條第1項公然侮辱罪及第305條恐嚇危害安全罪；就犯罪
    事實一（三）所為，應成立刑法第305條恐嚇危害安全罪。
    其所犯上開四罪，犯意各別，行為分殊，應予分論併罰。
四、爰審酌：
(一)被告與告訴人間之債務糾紛，既已因法院之確定判決而塵埃
    落定，並已進入強制執行之階段，則自詡為尊重司法之被告
    （見本院卷第56頁反面勘驗筆錄）縱然對於告訴人有如何之
    不滿或怨懟，亦應依循合法之救濟程序以維護自己之權利，
    而非放棄參與訴訟程序之機會於前（見偵卷第39頁反面所附
    之臺灣臺南地方法院98年度訴更字第2號判決），復不思尋
    合法之救濟程序於後，率然前往告訴人之住處理論、尋釁；
    並於告訴人依法進行強制執行之當下，當場以誤人子弟等言
    語侮辱告訴人；進而更以威脅告訴人及其家人生命之事恐嚇
    告訴人；復於查封程序結束後，在隔日一早將載有前開恐嚇
    言語之亡夫遺照影本投遞至告訴人之住處。被告此舉，如由
    被告歷次開庭之態度及情緒波動等情觀之，不僅無助於問題
    之解決及情緒之抒發，反而更造成其與告訴人間之糾紛因此
    橫生枝節、「一波未平，一波又起」。被告此種不知恪遵法
    治、率性而為及主動挑起爭端之行為心態，實有可議。
(二)其次，參酌被告前開誤人子弟等言論，對於擔任教師多年之
    告訴人而言，實屬相當嚴厲之指控；而所謂「趕緊多活幾年
    」、「跟你全家一起死」及「腳尾飯加減吃」等威脅告訴人
    及其家人生命之言論，對於尚有二名子女仍待扶養之告訴人
    而言，亦屬相當嚴重之威脅；尤其，依一般社會通念，投遞
    亡者遺照（即便是黑白影本）予他人收受已屬晦氣之舉，如
    併搭配「我在等你們」、「我在公墓等你們一家人」、「腳
    尾飯多得很，鄰居的空位很多」等文字記載，對於告訴人心
    理所造成威脅及影響更是不言而喻。
(三)佐以被告既能明瞭「相罵無好話」（見本院卷第44頁）；於
    本院勘驗程序中亦知悉其於強制執行程序中所述之內容；亦
    不否認曾投遞書寫上開文字之遺照予告訴人，竟仍飾詞狡辯
    ，而以：伊不認為是侮辱，因伊與告訴人間有糾紛，伊係因
    受到委屈、生氣方出此言；如果今天伊退一步，告訴人就會
    得寸進尺；伊會罵告訴人係因伊很委屈，不管是任何人碰到
    這樣的事情，都會有跟伊相同的作法；伊當時很痛苦，想要
    自殺，所以才會丟遺照告誡告訴人等語（見本院卷第56頁反
    面-57頁）合理化自己之作為；甚而更於本院審理程序開庭
    時，仍攜帶其亡夫之遺照到庭（見本院卷第86頁反面-87頁
    ），尚難認其犯後態度良好，而有何應從輕處斷之事由等一
    切情狀，量處如主文所示之刑，並諭知易科罰金之折算標準
    ，及定其應執行之刑。
五、至於被告於遺照影本上雖同時記載下開文字：「廖培清，無
    惡不作，危害社會，傷害無辜，玩弄人命，請天地共鑒」、
    「稟告城隍爺及包青天大人作主，廖培清傷天害人」、「廖
    培清看看我是誰，我一直都在你旁邊，看你陸續的在妄想遮
    天，可知你已引起人神共憤，廖培清、羅育珠、廖裕翔、廖
    雅婷，鬼神隨時在旁邊待候你；廖培清，無惡不作，傷天害
    理，傷害無辜，天理不容，是事實，請查明，稟告包青天、
    城隍爺大人作主」、「廖培清你隻手遮天，慘害無辜，老天
    有眼，我地下有知，你害了我們全家，我會反擊，看著」、
    「稟告城隍爺作主，查明」、「天如有目睭，請顯靈，還我
    天理及公道」。然而：
(一)刑法第305條所稱「以加害生命、身體、自由、名譽、財產
    之事，恐嚇他人」者，係指以使人生畏怖心為目的，而通知
    將加惡害之旨於被害人而言（見最高法院52年台上字第751
    號判例意旨）。惟並非所有足使人生畏佈心之惡害通知皆該
    當於上開規定所稱之恐嚇，申言之，刑法第305條所謂之恐
    嚇，其惡害通知之內容必須為人力所能支配掌握，且依一般
    社會通念，該惡害通知在客觀上足以對人之生命、身體、自
    由、名譽及財產構成危害者，方足當之；換言之，如惡害之
    通知係屬人力所無法支配掌握之怪力亂神，縱然他人可能基
    於宗教、個人信仰或經驗等因素而感到心生畏佈，亦不該當
    於刑法第305條恐嚇之構成要件。
(二)因之，被告於上開遺照影本上所記載之內容既皆屬向神祇鬼
    靈祈願等怪力亂神之事，依一般社會通念縱然可能使他人心
    生畏佈，惟基於上開說明，亦難認被告以此類現實上無法支
    配掌握之怪力亂神事通知告訴人，該當於刑法第305條恐嚇
    之構成要件。從而，公訴人認此部分之記載亦屬恐嚇，容有
    誤會，附此敘明。
據上論斷，應依刑事訴訟法第299條第1項前段，刑法第305條、
第309條第1項、第354條、第51條第5款、第6款、第41條第1項，
刑法施行法第1條之1第1項、第2項前段，判決如主文。
本案經檢察官李宗翰到庭執行職務。
中    華    民    國   100    年    7     月    21    日
                  刑事第二庭  審判長法  官     陳弘能
                                    法  官     彭凱璐
                                    法  官     簡大倫
以上正本證明與原本無異。
如不服本判決應於收受判決後10日內向本院提出上訴書狀，並應
應敘述具體理由。其未敘述上訴理由者，應於上訴期間屆滿後20
日內向本院補提理由書(均須按他造當事人之人數附繕本)「切勿
逕送上級法院」。
                                    書記官     洪幸如
中    華    民    國   100    年    7     月    21    日
所犯法條：
中華民國刑法第305條
以加害生命、身體、自由、名譽、財產之事，恐嚇他人致生危害
於安全者，處 2 年以下有期徒刑、拘役或 3 百元以下罰金。
中華民國刑法第309條第1項
公然侮辱人者，處拘役或 3 百元以下罰金。
中華民國刑法第354條
毀棄、損壞前二條以外之他人之物或致令不堪用，足以生損害於
公眾或他人者，處 2 年以下有期徒刑、拘役或 5 百元以下罰金
。